【裁判字號】    85,台上,623
【裁判日期】    850322
【裁判案由】    確認買賣關係存在
【裁判全文】
最高法院民事裁定                                八十五年度台上字第六二三號
    上  訴  人  乙 ○ ○
                甲 ○ ○
    被 上訴 人  丙 ○ ○
                丁○○○
    共      同
    訴訟代理人  蘇 榮 達律師
                蘇 俊 誠律師
右當事人間請求確認買賣關係存在事件，上訴人對於中華民國八十四年八月二十八日
台灣高等法院高雄分院第二審判決（八十四年度上字第三三五號），提起上訴，本院
裁定如左：
    主  文
上訴駁回。
第三審訴訟費用由上訴人負擔。
    理  由
按對於第二審判決上訴，非以其違背法令為理由，不得為之。民事訴訟法第四百六十
七條定有明文。依同法第四百六十八條規定，判決不適用法規或適用不當者，為違背
法令。而判決有同法第四百六十九條所列各款情形之一者，為當然違背法令。是當事
人提起上訴，如依民事訴訟法第四百六十八條規定，以第二審判決有不適用法規或適
用法規不當為理由時，其上訴狀或理由書應有具體之指摘，並揭示該法規之條項或其
內容。若係成文法以外之法則，應揭示該法則之旨趣。倘為司法院解釋、或本院之判
例，則應揭示該判解之字號或其內容。如以民事訴訟法第四百六十九條所列各款情形
為理由時，其上訴狀或理由書，應揭示合於該條款之事實。上訴狀或理由書如未依此
項方法表明，或其所表明者，顯與上開法條規定之情形不相合時，即難認為已對第二
審判決之違背法令有具體之指摘，其上訴自難認為合法。本件上訴人對第二審判決提
起上訴，雖以該判決違背法令為由，惟核其上訴理由狀所載內容，係就原審取捨證據
、認定事實及解釋契約之職權行使，指摘其為不當，並就原審已論斷者，泛言未論斷
，而未具體表明合於不適用法規、適用法規不當、或民事訴訟法第四百六十九條所列
各款之情形，難認對該判決之如何違背法令已有具體之指摘。依首揭說明，應認其上
訴為不合法。末查，為抵銷標的之債務，須於為抵銷之意思表示時有其存在，因清償
或其他原因既已適法消滅之債務，不得使生抵銷之結果。是因債務不履行而解除契約
時，契約所生債之關係已不存在，債務人自不得以其基於契約所生之債務，與他方之
債務互相抵銷，並主張抵銷之溯及效力，使解除權之發生原因歸於消滅。蓋在行使抵
押權以前，雖具備抵銷適狀，他方基於契約所生之債權並非當然消滅。因此，如有債
務不履行情事，仍足發生解除權，解除權既經行使，契約關係即歸消滅，不得因嗣後
主張抵銷，使消滅之契約復甦。另原判決謂：「……上訴人乙○○、甲○○主張丙○
○應付違約金新台幣（下同）四百萬元，於扣抵乙○○、甲○○應給付之尾款一百萬
元後，尚應給付違約金三百萬元云云，實屬過高」等語，其「扣抵上訴人應給付之尾
款一百萬元」，係引述上訴人主張，非原判決認定被上訴人須扣抵一百萬元尾款後再
給付違約金十萬元。上訴人執本院七十一年台上字第九九二號判決，認渠主張抵銷已
有溯及既往之效力，及謂原判決既認買賣契約已合法解除，上訴人已無須再支付尾款
一百萬元，而命被上訴人給付違約金部分，竟又以扣抵尾款一百萬元後之餘額為斟酌
標準，即屬違誤等情，均屬誤會，併予明。
據上論結，本件上訴為不合法。依民事訴訟法第四百八十一條、第四百四十四條第一
項、第九十五條、第七十八條，裁定如主文。
中      華      民      國    八十五    年      三      月    二十二    日
                              最高法院民事第三庭
                                  審判長法官  范  秉  閣
                                        法官  朱  錦  娟
                                        法官  許  澍  林
                                        法官  楊  隆  順
                                        法官  陳  淑  敏
      右正本證明與原本無異
                                              書  記  官
中      華      民      國    八十五    年      四      月      十      日


司法院資訊處製作；財團法人民間司法改革基金會備份。
